臺灣桃園地方法院交通事件裁定　　　　 100年度交聲字第48號
異　議　人
即受處分人　天吉交通有限公司
代　表　人　范光樓
上列受處分人因違反道路交通管理處罰條例事件，對於交通部公
路總局新竹區監理所中壢監理站民國100年1月10日所為之處分（
原處分案號：壢監裁字第裁53-I00000000號），聲明異議，本院
裁定如下：
    主  文
原處分撤銷，發回交通部公路總局新竹區監理所中壢監理站。
    理  由
一、按汽車使用吊銷、註銷之牌照行駛者，處汽車所有人新臺幣
    （下同）3,600元以上10,800元以下罰鍰，並扣繳牌照，道
    路交通管理處罰條例第12條第1項第4款、第2項中段分別定
    有明文。次按法院受理有關交通事件，準用刑事訴訟法之規
    定，道路交通管理處罰條例第89條前段復定明文，則刑事訴
    訟法第154條第2項「犯罪事實應依證據認定之，無證據不得
    認定其犯罪事實。」規定、最高法院40年台上字第86號判例
    「事實之認定，應憑證據，如未能發現相當證據，或證據不
    足以證明，自不能以推測或擬制之方法，為裁判基礎。」意
    旨所揭示之證據法則，於法院審理行為人違反道路交通管理
    處罰條例事件時，即當適用。是以，法院踐行完畢調查證據
    程序後為事實認定之際，若就原處分機關執以處罰之違規事
    實仍存合理懷疑而無法確信受處分人有何該當道路交通管理
    處罰條例各該處罰條文之要件事實，便應循從訴訟上「待證
    事實存疑唯從受處分人利益解釋」之證據法則逕作有利於受
    處分人之認定。
二、考之異議人即受處分人天吉交通有限公司名下所有之車牌號
    碼583-XR號營業小客車，前於民國100年7月31日上午7時5分
    許，由曾文勁駕駛途經彰化縣彰化市○○路○段東外環道某
    處，業遭彰化縣警察局彰化分局大竹派出所警員攔停舉發涉
    有使用註銷之牌照行駛等情，遂予填掣彰化縣警察局彰警交
    字第I00000000號舉發違反道路交通管理事件通知單，爾後
    受處分人於逾越前開舉發通知單所植應到案日期99年8月17
    日後60日以上之99年11月29日提出申訴，嗣經原處分機關調
    查結果，仍認受處分人確有上述違規行為，秉諸道路交通管
    理處罰條例第12條第1項第4款、第2項中段、違反道路交通
    管理事件統一裁罰基準及處理細則所附違反道路交通管理事
    件統一裁罰基準表規定，乃於100年1月10日以壢監裁字第裁
    53-I00000000號裁決書裁處受處分人罰鍰8,100元、兼命扣
    繳牌照，凡此各節咸有前開舉發違反道路交通管理事件通知
    單、違反道路交通管理事件裁決書、受處分人所提出之陳述
    單得憑，合先認定無訛。
三、訊據受處分人固不否認上開營業小客車登記為其名下所有之
    情，惟其堅決否認有何違反道路交通管理處罰條例之違規事
    實，辯稱：上開營業小客車乃自備車之司機柯宗賢所實際占
    有，而柯宗賢違約拒不返還牌照卻將該車連同牌照擅加借與
    他人駕駛，該車及所掛牌照已非受處分人可得監督管領之狀
    態等語。經查：觀諸卷附上開舉發違反道路交通管理事件通
    知單可知，本件洵係警員當場攔停舉發且將駕駛人曾文勁之
    姓名、性別、地址、出生年月日、身分證統一編號等項年籍
    資料詳載填於該通知單，又該通知單被通知人欄乃遭勾選「
    汽車駕駛人」、收受通知聯者簽章欄簽名人為「曾文勁」，
    足昭受處分人既未實際使用該車、亦非當場被查獲之駕駛人
    或行為人，依違反道路交通管理事件統一裁罰基準及處理細
    則第11條第1項第2款規定，原舉發機關須將該通知單另行送
    達受處分人方是，詎料原舉發機關疏未循從法定程序為之，
    此有彰化縣警察局彰化分局回函內容可佐，致令受處分人逾
    越該通知單所植應到案日期60日以上提出申訴始受裁處較高
    金額之罰鍰，甚至使其無從遵照道路交通管理處罰條例第85
    條第1項前段規定得於該通知單上載應到案日期前速向原處
    分機關告知應歸責人。從而，揆照首揭證據法則，原處分機
    關未曾給予受處分人機會以容原處分機關詳查應歸責人，自
    難推論受處分人誠有原處分機關所指之違規事實，原處分機
    關不察驟為上開裁決欠臻允當，迄今乏無本院可得責命補正
    前揭程序瑕疵之餘地，無論受處分人之異議有無理由，本院
    僅能撤銷原處分並改退回原處分機關另為適法之處理，爰不
    再審酌受處分人所主張之上述實體理由，俾符法制。
據上論斷，應依道路交通事件處理辦法第19條前段，裁定如主文
。
中    華    民    國   100    年    12    月    30    日
                  交通法庭  法  官  俞力華
以上正本證明與原本無異。
如不服本裁定，應於裁定送達後5 日內向本院提出抗告狀。
                            書記官  資念婷
中    華    民    國   101    年    1     月    3     日